臺灣嘉義地方法院民事判決
109年度嘉訴字第14號
原      告  沈Ｏ安    姓名年籍住所詳卷
兼  上一人
法定代理人  沈Ｏ宙    姓名年籍住所詳卷
被      告  王Ｏ浩    姓名年籍住所詳卷
法定代理人  王Ｏ勤    姓名年籍住所詳卷
            劉Ｏ梅    姓名年籍住所詳卷
上列當事人間請求損害賠償事件，本院於民國110年1月26日言詞
辯論終結，判決如下：
    主      文
被告應給付原告沈Ｏ安新臺幣145,331元。
原告其餘之訴駁回。
訴訟費用由被告負擔百分之21，餘由原告負擔。
本判決原告勝訴部分得假執行。     
　　事實及理由
一、按司法機關所製作必須公開之文書，不得揭露足以識別兒童
    及少年為刑事案件、少年保護事件之當事人或被害人身分之
    資訊，兒童及少年福利與權益保障法第69條第2項定有明文
    。查原告沈Ｏ安與被告均為未滿18歲之少年，且分別為本院
    少年事件之被害人、當事人，爰依前開規定，將原告與被告
    及其法定代理人之身分資訊予以隱匿，其姓名年籍住所均詳
    卷，合先敘明。
二、原告主張：
  ㈠被告於民國108年12月2日21時30分許，騎乘腳踏自行車行經
    嘉義西區民生北路與延平街口，不慎與沈Ｏ安騎乘之腳踏自
    行車發生車禍，致沈Ｏ安受有左側遠端肱骨閉鎖性粉碎性骨
    折、左膝挫擦傷、左肩挫傷等傷害，爰請求被告賠償沈Ｏ安
    醫療費用新臺幣（下同）140,236元、看護費用264,000元（
    以每日2,200元計算，共4個月）、精神慰撫金100,000元，
    合計504,236元。
  ㈡沈Ｏ宙中醫執業已經18年，也親手整接多位車禍骨折患者，很
    清楚骨折開刀並不是最好的選擇，是不得不的選擇，開刀後
    遺症產生終身手麻、垂手、關節僵硬無法屈伸、肌肉萎縮無
    力或功能不全等等大有人在，像沈Ｏ安目前手肘屈伸就無法
    完全觸及肩膀，事實上如果可以將沈Ｏ安骨折接回去，就可
    以減少這些後遺症，同時可以降低醫療費用（西醫骨折開刀
    動不動就是8、9、10萬起跳），因此，108年12月2日晚上沈
    Ｏ安車禍當晚送聖馬爾定醫院急診不開刀，只是沈Ｏ安骨折有
    一塊碎骨，X光呈現90度翹起，這是接骨最難的一種，儘管
    如此，沈Ｏ宙還是要用專業試一試，只可惜3週後仍無法接回
    ，所以拖至12月23日不得不長庚醫院開刀，長庚醫院有專長
    兒少骨科醫師，沈Ｏ安雖然已經174公分但是有手骨生長板仍
    存在，找兒少骨科醫師開刀，會比成人骨科醫師專業，必須
    相信專業，因為萬一開刀傷及生長板，那日後沈Ｏ安雙手會
    出現長短手無法挽回的後遺症。從108年12月到109年3月，
    沈Ｏ安手水腫麻痛經過開刀後針灸治療這一段時間，沈Ｏ宙是
    醫師兼看護（長庚開刀完醫師建議住院休養3個月，沈Ｏ宙拒
    絕，因為知道西醫後續會不斷吃止痛藥和利尿劑消水腫，這
    兩種西藥很傷胃又傷腎，所以選擇自己用中藥和中醫針灸後
    續治療），根據Ricer Principle（國際軟組織損傷處理法
    則）軟組織損傷後復原至少需6-8週加上長庚診斷書也認同
    需要休養3個月，沈Ｏ安又有骨折，所以針灸4個月可以完全
    消腫生活自理已經很快了，一般看護費用一天2,200元，沈Ｏ
    宙是醫師兼看護，診所收入因為沈Ｏ安手部傷勢受影響4個月
    ，減少四成收入，合計l77,098元，爰請求被告賠償沈Ｏ宙17
    7,098元等語。
　㈢並聲明：⒈被告應給付原告沈Ｏ宙177,098元。⒉被告給付原告
    沈Ｏ安504,236元。
三、被告則以：被告是直行車，有絕對路權，沈Ｏ安是轉彎車，
    經車禍鑑定結果，沈Ｏ安是肇事主因。對於沈Ｏ安請求醫療費
    用、看護費用、精神慰撫金有意見，因聖馬爾定醫院診斷結
    果為骨折，一個月後經長庚醫院診斷結果為開放性骨折，這
    期間若原告診療出錯，不應加在被告身上，沈Ｏ安手部受傷
    ，何以看護4個月，且沈Ｏ安係由沈Ｏ宙看護，但沈Ｏ宙並未具
    有看護資格。對於沈Ｏ宙請求營業損失有意見，此部分屬大
    環境景氣及疫情所影響等語。並聲明：原告之訴駁回。
四、得心證之理由：
  ㈠按因故意或過失，不法侵害他人之權利者，負損害賠償責任
    ；汽車、機車或其他非依軌道行駛之動力車輛，在使用中加
    損害於他人者，駕駛人應賠償因此所生之損害；不法侵害他
    人之身體或健康者，對於被害人因此喪失或減少勞動能力或
    增加生活上之需要時，應負損害賠償責任；不法侵害他人之
    身體、健康、名譽、自由、信用、隱私、貞操，或不法侵害
    其他人格法益而情節重大者，被害人雖非財產上之損害，亦
    得請求賠償相當之金額；民法第184條第1項前段、第191條
    之2前段、第193條第1項及第195條第1項前段分別定有明文
    。次按慢車行駛時，駕駛人應注意車前狀況及與他車行駛間
    隔，並隨時採取必要之安全措施，道路交通安全規則第124
    條第5項定有明文。經查，原告沈Ｏ安主張因被告之過失駕駛
    行為，致其受有左側遠端肱骨閉鎖性粉碎性骨折、左膝挫擦
    傷、左肩挫傷等傷害等情，業據其提出聖馬爾定醫院診斷證
    明書、嘉義長庚紀念醫院診斷證明書等件為證，並有嘉義市
    政府警察局檢送之道路交通事故現場圖、道路交通事故調查
    表㈠㈡、交通事故談話紀錄表、現場照片在卷可稽，被告於警
    詢時陳述：我騎腳踏車沿延平街西往東行駛至民生北路，我
    方號誌綠燈我車直行，我由前方同向行駛腳踏車左側要超越
    時，對方腳踏車忽然左轉行駛，致我車右手把與對方腳踏車
    左手把碰撞。兩車併行對方忽然左轉。第一次撞擊部位為右
    手把把手，我車無明顯損壞。車輛停止後雙方車子均移動，
    當時號誌綠燈等語，原告沈Ｏ安於警詢時陳述：我騎乘自行
    車沿延平街由西向東行駛至肇事路口號誌為綠燈，我左轉往
    民生北路時，一部自行車與我同向由我左後方而來，我自行
    車左側與對方自行車碰撞，我人車有倒地。發現危險狀況時
    我沒有看到對方。第一次撞擊部位為自行車左側車身碰撞。
    案發後現場有移動。當時車流少、晴天、延平街路口號誌是
    綠燈等語，足認本件車禍之發生，係因原告沈Ｏ安往左偏行
    、左轉彎，未與同向同車道左側行駛之被告腳踏自行車保持
    安全並行之間隔，與後方未注意車前狀況及保持隨時可煞停
    距離之被告腳踏自行車碰撞肇事，且本件經送請交通部公路
    總局嘉義區監理所嘉雲區車輛行車事故鑑定會鑑定結果：「
    一、沈Ｏ安騎乘腳踏自行車，夜間行經行車管制號誌交叉路
    口，往左偏行，左轉彎車未注意左側來車並行之安全間隔，
    為肇事主因。二、王Ｏ浩騎乘腳踏自行車，夜間行經行車管
    制號誌交叉路口，未注意車前狀況，並隨時採取必要之安全
    措施，為肇事次因。」，有交通部公路總局嘉義區監理所10
    9年7月23日嘉監鑑字第1090101595號函文暨所附鑑定意見書
    可憑，堪認被告車輛就本件事故之發生應為肇事次因，應負
    三成之過失責任，另原告沈Ｏ安車輛為肇事主因，應負七成
    過失責任。被告雖辯稱：因聖馬爾定醫院診斷結果為骨折，
    一個月後經長庚醫院診斷結果為開放性骨折，這期間若原告
    診療出錯，不應加在被告身上等語，惟依聖爾定醫院109年8
    月11日（109）惠醫字第000625號函記載：患者沈Ｏ安於108
    年12月2日因傷至本院急診就醫，依據當日X光影像檢查，顯
    示為左側肱骨遠端粉碎性骨折，拒絕住院手術治療後離院等
    語，核與嘉義長庚紀念醫院於108年12月26日出具之診斷證
    明書記載原告沈Ｏ安經診斷結果受有左側遠端肱骨閉鎖性粉
    碎性骨折等語，前後兩次診斷之傷勢相符，足認原告沈Ｏ安
    所受損害與被告上開過失行為間，具有相當因果關係，原告
    沈Ｏ安依侵權行為之法律關係，請求被告賠償所受損害，自
    屬有據。另原告沈Ｏ宙雖主張其因沈Ｏ安本件傷害而需看護沈
    Ｏ安，致影響其診所收入4個月，因而減少四成收入，請求被
    告賠償177,098元等語，固據提出各類所得扣繳暨免扣繳憑
    單為證，惟查，原告沈Ｏ宙並未舉證被告行為有何不法侵害
    其權利，又其請求亦難認與被告上開侵權行為有何相當因果
    關係，則原告沈Ｏ宙請求被告負侵權行為損害賠償責任，即
    屬無據。
  ㈡茲就原告沈Ｏ安請求賠償之各項損害金額，審酌如下：
　⒈醫療費用：
　  原告沈Ｏ安主張因本件車禍受傷支出醫療費用140,236元，業
    據提出聖馬爾定醫院醫療費用收據、嘉義長庚紀念醫院醫療
    費用收據、恕安中醫診所費用明細收據為證，核屬必要，是
    其請求醫療費用140,236元，自屬有據。
  ⒉看護費用：
　  原告沈Ｏ安主張其因本件傷害，由沈Ｏ宙看護4個月，每日以2
    ,200元計算，請求看護費用264,000元等語，依嘉義長庚紀
    念醫院109年12月24日長庚院嘉字第1091150346號函記載：
    病人108年12月23日至本院急診就醫並住院，後於108年12月
    26日出院，經診斷受有左側遠端肱骨閉鎖性粉碎性骨折，並
    接受清創及骨折復位與內固定手術，其因該受傷可能需要看
    護照顧約三個月，所需看護時間為全日或半日須依病人需求
    及復原狀況而定等語，足認原告沈Ｏ安受傷後至手術前共21
    日及手術後3個月，合計111日需仰賴他人看護照顧，縱令原
    告沈Ｏ安並未實際僱用看護，而由親屬負責照顧，然依最高
    法院94年度台上字第1543號判決之意旨，親屬看護所付出之
    勞力，並非不能評價為金錢，只因兩者身份關係密切而免除
    支付義務，此種親屬基於身分關係之恩惠，自不能加惠於加
    害人，故應衡量及比照雇用職業護士情形，認被害人受有相
    當看護費之損害，得向加害人請求賠償，再原告沈Ｏ安主張
    看護費用為每日2,200元，與坊間一般僱用看護之行情相當
    ，是原告沈Ｏ安請求看護費用244,200元（計算式：2,200×11
    1＝244,200），核屬有據，逾此範圍，則屬無據。
  ⒊精神慰撫金：
    按非財產之損害賠償係以人格權遭遇侵害，使精神上受有痛
    苦為必要，其核給之標準固與財產上損害之計算不同，然非
    不可斟酌雙方身分資力與加害程度，及其他各種情形核定相
    當之數額（最高法院51年台上字第223號裁判意旨可資參照
    ）。本院參酌財產所得調件明細表所示原告沈Ｏ安及其法定
    代理人、被告及其法定代理人之財產狀況，並衡量原告沈Ｏ
    安、被告之學歷、身分地位、經濟能力、家庭狀況，並審酌
    本件被告侵權行為之情節、原告沈Ｏ安所受傷害之程度等一
    切情狀，認原告沈Ｏ安所請求精神慰撫金100,000元，核屬適
    當。 
　⒋以上合計原告沈Ｏ安所受損害之金額為484,436元（計算式：1
    40,236＋244,200＋100,000＝484,436）。
  ⒌按損害之發生或擴大，被害人與有過失者，法院得減輕賠償
    金額，或免除之，民法第217條第1項定有明文。又查被告應
    負三成過失責任，已如前述，依此計算，原告沈Ｏ安得請求
    賠償之金額為145,331元（計算式：484,436×0.3＝145,331，
    元以下四捨五入）。
　㈢綜上所述，原告沈Ｏ安依侵權行為之法律關係，請求被告給付
    145,331元，為有理由，應予准許。原告逾此範圍之請求，
    則無理由，應予駁回。
五、本件事證已臻明確，兩造其餘攻擊防禦方法，核與判決結果
    不生影響，爰不逐一論述。
六、本件原告勝訴部分，為所命給付金額未逾50萬元之判決，爰
    依職權宣告假執行。
七、訴訟費用負擔之依據：依民事訴訟法第79條規定，本件訴訟
    費用依勝敗比例，應由被告負擔百分之21，餘由原告負擔。
中　　華　　民　　國　　110 　年　　2 　　月　　9 　　日
                  臺灣嘉義地方法院嘉義簡易庭
                                  法　官　孫偲綺
以上正本係照原本作成。
如對本判決上訴，須於判決送達後20日內向本庭（嘉義市文化路
308之1號）提出上訴狀（均須按他造當事人之人數附繕本）。如
委任律師提起上訴者，應一併繳納上訴審裁判費。
中　　華　　民　　國　　110 　年　　2 　　月　　9 　　日
                                  書記官  李珈慧